【裁判字號】    98,交聲,475
【裁判日期】    980831
【裁判案由】    交管條例聲異
【裁判全文】
臺灣板橋地方法院交通事件裁定         98年度交聲字第475號
原處分機關  交通部公路總局臺北區監理所板橋監理站
異  議  人  甲○○
上列受處分人因違反道路交通管理處罰條例案件，對於交通部公
路總局臺北區監理所板橋監理站民國98年2 月6 日板監裁字第裁
41-C00000000號裁決處分（原舉發通知單號碼：臺北縣政府警察
局北縣警交大字第C00000000 號），聲明異議，本院裁定如下：
    主  文
原處分撤銷。
甲○○不罰。
    理  由
一、原處分意旨略以：異議人即受處分人甲○○於民國97年11月
    30日9 時5 分駕駛車號CYE-857 之重機車行經臺北縣永和市
    ○○○路三段與民樂街有燈光號誌管制之交岔口，經臺北縣
    政府警察局永和分局秀朗派出所員警以異議人有「闖紅燈」
    之違規事由當場舉發，嗣異議人提出申訴，經交通部公路總
    局臺北區監理所板橋監理站（下稱原處分機關）函請舉發警
    局調查結果，認受處分人確有闖越紅燈之違規事實，乃依道
    路交通管理處罰條例第53條第1 項、第63條第1 項第3 款（
    裁決疏漏載第1 項第3 款）及違反道路交通管理事件統一裁
    罰基準表之規定，於98年2 月6 日以板監裁字第裁41-C0000
    0000號裁處受處分人罰鍰新臺幣（下同）1,800 元。異議人
    於98年2 月13日收受裁決書後，遂於同年月26日提出本件異
    議。
二、異議理由略以：異議人確實未闖紅燈，異議人駕駛車輛由永
    和市○○街39巷左轉往河堤道路行駛，而舉發員警所站立之
    位置是在河堤道路78號汽車停車格處，距交岔路口有70至80
    公尺遠，且中間有路樹和路標等障礙，何能做出正確之判斷
    ，但該員警卻拒絕與異議人至該交岔路口瞭解確認。再者，
    異議人當時雖有拒簽罰單，但沒有拒收，並有向舉發員警詢
    問如無收受紅單應如何申訴等語，惟該員警並未告知應到案
    日期與地點，為此聲明異議，請求撤銷原處分等語。
三、按汽車駕駛人駕駛汽車，應遵守道路交通標誌、標線、號誌
    之指示，如汽車駕駛人，行經有燈光號誌管制之交岔路口闖
    紅燈者，處1,800 元以上5,400 元以下罰鍰，並應記違規點
    數3 點，道路交通安全規則第90條前段、道路交通管理處罰
    條例第53條第1 項、第63條第1 項第3 款分別定有明文。
四、經查：
  (一)異議人於97年11月30日9 時5 分駕駛車號CYE-857 之重機車
    ，行經臺北縣永和市○○○路○段與民樂街39巷有燈光號誌
    管制之交岔口處，為臺北縣政府警察局永和分局秀朗派出所
    員警以異議人有「闖紅燈」之事由而掣單舉發等情，有臺北
    縣政府警察局永和分局97年12月31日北縣警永裁字第097004
    4293號書函、交通部公路總局臺北區監理所板橋監理站所為
    之98年2月6日板監裁字第裁41-C00000000號裁決書及臺北縣
    政府警察局舉發違反道路交通管理事件通知單各1份在卷可
    稽（參本院卷第6、12、20頁）。
  (二)又查，臺北縣永和市○○○路○段西往東道路、與東往西之
    道路，係分屬兩條平行、緊鄰但各自獨立之道路，且不論西
    往東道路或東往西道路，均有與永和市○○街39巷道路交岔
    乙節，有該路段之地圖附卷可參（本院卷第43-45 頁）。是
    異議人及舉發員警於聲明異議狀內及在本院訊問時所稱或所
    繪之「河堤道路」、「堤頂道路」等，實係為上揭環河東路
    三段東往西道路（即較靠近新店溪之道路）之誤稱，先予敘
    明。再本件舉發機關舉發異議人闖越紅燈之地點，乃為「永
    和市○○○路○段與民樂街39巷口」，此有舉發違規通知單
    足憑，另舉發員警乙○○亦已到庭證稱：異議人所闖越者係
    環河東路三段及民樂街39巷之紅綠燈號誌等語（見本院卷第
    20、35頁），然再進一步觀之證人乙○○於本院當庭繪製之
    地圖（本院卷第42頁），可知證人乙○○認定異議人所闖越
    之紅燈係為環河東路三段西往東方向與民樂街39巷路口（下
    均簡稱第一路口）之號誌。從而異議人一再抗辯其無闖越「
    民樂街39巷與河堤道路間」之號誌，且依員警當時所站立之
    位置無法看到上開路口之號誌云云，顯係誤認舉發員警係以
    其闖越民樂街39巷與環河東路東往西道路間（下均簡稱第二
    路口）之行車管制號誌而為舉發。
  (三)再者，本件依據證人乙○○於本院所為之證述暨當庭所繪製
    之現場圖，可知其當時站立之位置係在環河東路三段東往西
    道路（即其所稱之河堤道路上），且其所依憑用以判斷異議
    人是否闖越紅燈之號誌，則為第一路口間位於環河東路三段
    西往東道路上之遠端號誌（詳本院卷第36、42頁）。惟查，
    本件異議人於本院訊問時已清楚陳稱：其於員警攔停舉發前
    所行駛之路線係為直行民樂街39巷，於先後通過環河東路三
    段西往東道路、東往西道路等兩路口後，再左轉進入環河東
    路三段東往西道路等情，復有其於聲明異議狀內所繪製之地
    圖可參（見本院卷第4 頁），然舉發員警即證人乙○○卻指
    稱：異議人於攔停前所行駛之路線係為直行環河東路三段西
    往東道路後，於經過與民樂街39巷路口後左轉民樂街39巷，
    後再隨即左轉環河東路三段東往西道路云云（本院卷第35頁
    ），兩人所述明顯不同，且足以影響本件認定異議人是否有
    闖越環河東路三段西往東道路上之行車管制號誌之判斷結果
    ，蓋證人乙○○既以環河東路三段西往東道路上之遠端號誌
    已轉換為紅燈，但異議人卻通過該路口為由，認定其有闖紅
    燈之違規事實，然而倘認異議人係由民樂街39巷直行駛來通
    過系爭第一路口，則其所行向民樂街39巷之號誌即應為綠燈
    ，其自不構成越紅燈之違規情事。就此爭點，本院茲判斷如
    下：
  1.查臺北縣永和市○○○路○段西往東道路、與東往西之道路
    ，係分屬兩條平行緊鄰但各自獨立之道路乙節，業於前述，
    而上揭兩條道路雖屬相鄰，但中間卻種有路樹，且兩條道路
    間存有一定高度之落差，其中環河東路三段東往西道路（即
    當事人所稱之河堤道路，亦即為證人所站立之位置）之地勢
    較高，路上並設有停車格之事實，除經異議人繪有位置圖暨
    提出現場照片可考外（詳卷宗第4 、17頁），亦未見證人乙
    ○○否認。從而證人乙○○站立於地勢較高之環河東路三段
    東往西道路上，其對於地勢較低之環河東路三段西往東道路
    上的車輛行駛路線觀察，自會因高度及路樹遮掩等因素而受
    到一定之影響。再觀諸證人乙○○於本院質之其當時站立之
    位置是否會受到遮蔽、暨其所依憑之號誌時，乃證稱：「（
    問：異議人所述警員站立的位置會被行道樹及路牌遮到情形
    有何意見？）應該是不會。（問：究竟有無遮到？）沒有。
    （問：你看的是近端還是遠端的號誌？）近的。（問：以環
    河東路來看有幾個號誌？）我看到的是遠端號誌…」等語（
    參卷宗第36頁），顯然對於舉發前之相關環境情狀不甚確定
    。從而證人乙○○證述：異議人於攔停前所行駛之路線係為
    直行環河東路三段西往東道路後，於經過與民樂街39巷路口
    後左轉民樂街39巷，後再隨即左轉環河東路三段東往西道路
    乙節，是否正確無誤，難免令人生疑，然就此部分證人乙○
    ○卻無法再提出其他可資佐證之證據供本院參酌。
  2.至異議人方面，其在聲請異議狀內，對於舉發員警所舉發其
    闖越之行車管制號誌，乃誤認以為係指環河東路三段東往西
    道路與民樂街39巷之號誌（即第二路口之號誌）乙節，業於
    前述，並有聲明異議狀暨所繪製之位置圖可佐。然而，本件
    倘欲認定異議人在通過第二路口時有無闖越紅燈，則異議人
    於通過第一路口前，究竟是直行民樂街39巷，抑或直行環河
    東路三段西往東道路後再左轉民樂街39巷，顯然對於其事後
    是否闖越第二路口號誌之判斷不生任何影響，是依常理判斷
    ，異議人在誤認員警所舉發其闖越之號誌係為第二路口號誌
    之情況下，應尚無虛構其在通過第一路口前係直行民樂街39
    巷，並刻意隱瞞原行駛於環河東路三段西往東道路之必要。
    亦即，本件可認異議人於聲明異議狀內陳述暨繪製其為警攔
    停前所行駛之路線係為：先直行民樂街39巷，嗣後陸續通過
    第一路口、第二路口後，於第二路口再左轉環河東路三段東
    往西道路乙情，並非均不可採信。
  3.此外，再參諸異議人自承：當時是從我家要到早市，要到橋
    下去買菜等語（詳本院卷第39頁），則依異議人之住所係位
    於臺北縣永和市○○路○段136 巷6 號3 樓，如以該址往環
    河東路三段方向前進，其確實無須行駛與環河東路三段西往
    東道路（參見本院卷第46頁地圖上所標示之兩址相關位置）
    ，由此益徵異議人抗辯證人乙○○所指之行駛路線不實等語
    ，應屬可取。
  4.是經依上揭事證綜合判斷後，可認異議人所供陳：於員警攔
    停舉發前所行駛之路線係為直行民樂街39巷，於先後通過第
    一路口、第二路口後，再於第二路口左轉進入環河東路三段
    東往西道路等情，明顯較之證人乙○○所證稱：異議人於攔
    停前所行駛之路線係為直行環河東路三段西往東道路後，再
    於第一路口左轉民樂街39巷一情為可採。從而本件實無從排
    除證人乙○○係在見到環河東路三段西往東道路之遠端號誌
    轉換為紅燈後，又見到異議人騎乘機車通過系爭第一路口，
    因而誤認異議人有闖紅燈違規事實之可能。
  (四)基上，本件異議人於通過第一路口前，其係直行民樂街39巷
    之事實，因已足認定，而斯時證人乙○○所見到環河東路三
    段西往東道路上之號誌既為紅燈，則異議人所行向之民樂街
    39巷道路之號誌即應為綠燈，而屬可為通行之狀態，至為灼
    然。從而處分機關認定異議人有闖紅燈云云，自乏積極證據
    ，並非可採。
五、綜前所述，本案中除員警上開有瑕疵之舉發外，尚乏其他積
    極事證可認異議人確有「闖紅燈」之違規事實，則異議人此
    項違規事實即屬不能證明，自難逕以道路交通管理處罰條例
    第53條第1項、第63條第1項第3款之處罰規定相繩。原處分
    機關未察及此遽為上開處分，於法容有違誤，爰予撤銷，並
    依法為異議人不罰之諭知，以資適法。
據上論斷，應依道路交通案件處理辦法第20條，裁定如主文。
中    華    民    國    98    年    8     月    31    日
                  交通法庭  法  官  邱景芬
以上正本證明與原本無異。
如不服本裁定應於送達後5日內向本院提出抗告狀。
                            書記官  周百川
中    華    民    國    98    年    9     月    1     日


司法院資訊處製作；財團法人民間司法改革基金會備份。
